臺灣臺北地方法院民事判決　　　　　　　93年度訴字第4025號
　　原　　　告　甲○○
　　訴訟代理人　洪戩穀律師
　　被　　　告　大南汽車股份有限公司
　　法定代理人　乙○○
　　被　　　告　丙○○
　　共　　　同
　　訴訟代理人　辛武律師
上開當事人間請求侵權行為損害賠償事件，本院於中華民國94年
5月10日言詞辯論終結，判決如下：
    主      文
原告之訴及假執行之聲請均駁回。
訴訟費用由原告負擔。
    事實及理由
甲、程序方面：
一、按訴狀送達後，原告不得將原訴變更或追加他訴，但擴張或
    減縮應受判決事項之聲明者，不在此限，民事訴訟法第255
    條第1 項但書第3 款分別定有明文。本件原告起訴請求被告
    連帶給付新臺幣576 萬7235元及自起訴狀繕本送達被告翌日
    起至清償日止按週年利率5 ％計算之利息；原告復於民國94
    年5 月4 日具狀擴張訴之聲明請求被告另連帶給付原告9 萬
    323 元及自擴張聲明狀繕本送達被告翌日起至清償日止按週
    年利率5 ％計算利息，屬擴張應受判決事項之聲明，核與前
    開規定尚無不合，原告所為前開變更應予准許。
乙、實體方面：
一、原告起訴主張：被告丙○○為被告大南汽車股份有限公司（
    下稱大南公司）之受僱司機，負責從事駕駛公車運送旅客之
    工作，被告丙○○於91年1 月11日下午2 時許，駕駛被告大
    南公司所有車牌號碼為AF112 號之266 號公車（下稱系爭公
    車），行經臺北市○○路471 號前吳興國小站搭載原告後，
    竟疏未注意在系爭公車內站立之原告是否業已抓穩車廂握環
    且未遵守道路交通安全規則第89條第6 款「行車前應注意起
    步前應顯示方向燈，注意前後左右有無障礙或車輛行人，並
    應讓行進中之車輛行人優先通行。」同規則第94條第1 項「
    汽車在同一車道行駛時，除擬超越前車外，後車與前車之間
    應保持隨時可以煞停之距離。」同條第3 項「汽車行駛時，
    駕駛人應注意車前狀況，並隨時採取必要之安全措施。」規
    定，即啟動系爭公車加速行駛並緊急煞車，致使原告受有頭
    枕部頭皮裂傷、右手肘及右上臂瘀傷等傷害，至於被告丙○
    ○所辯有小孩有路旁衝出云云，未經舉證，且案發地點右側
    為商家，豈有小孩騎乘腳踏車衝出之可能，且若如被告丙○
    ○所辯情節，其剛啟動系爭公車，車速緩慢，而道路交通安
    全規則第93條第1 項規定「在市區道路，時速不得超過40公
    里，在市區○○道上，時速不得超過30公里。」則被告丙○
    ○於車行緩慢之際又何需踩緊急剎車以避免撞擊小孩之必要
    ？本件被告丙○○確有過失侵權行為。另原告因所受前開傷
    害而支出自91年1 月11日起至94年4 月19日止之醫療費用共
    14萬4978元（含91年1 月11日起至92年12月31 日 醫療費用
    共5 萬4655元及92年7 月23日起至94年4 月19日醫療費用共
    9 萬323 元，後者即為原告於94年5 月4 日擴張訴之聲明之
    部分）、看護費用共195 萬元（自91年1 月12日起至93年1
    月31日止共25月，每月看護費用7 萬8000元，78 000*25 ＝
    0000000）、 醫療用品費用5735元及計程車費用5萬9500 元
    （自91年1 月11日起至93年1 年31日止共25月，每月支出計
    程車資2380元，2380*25 ＝59500）， 且原告當天隨身價值
    共7345元之衣物、文具、手機遭受毀損，原告並因而受有無
    法工作之損失69萬元（自91年1 月11日起至93年7 月止共30
    月，每月無法工作之損失2 萬3000元，23000*30＝690000）
    ，原告精神亦遭受嚴重損害，被告應連帶給付300 萬元之慰
    撫金，原告可依據民法第184 條第1 項前段過失侵權行為、
    民法第188 條第1 項之僱用人連帶責任及民法第193 條、第
    195 條、第216 條之規定請求被告丙○○及大南公司連帶賠
    償前開損害等情。並聲明：(一)被告應連帶給付原告576 萬72
    35元及自起訴狀繕本送達被告翌日起至清償日止按週年利率
    5 ％計算之利息。(二)被告應連帶給付原告9 萬323 元及自民
    事擴張聲明狀繕本送達被告翌日起至清償日止按週年利率5
    ％計算之利息。(三)願供擔保請准宣告假執行。
二、被告大南公司、丙○○則以：被告丙○○雖為受僱於被告大
    南公司之公車司機，並於原告所指之時間、地點搭載原告，
    惟被告丙○○於搭載原告後剛依據道路交通安全規則第89條
    第1 項第6 款之規定啟動公車，並在正常加速階段，即因有
    小孩騎腳踏車自騎樓衝出橫向搶道而緊急剎車，原告即因上
    車後未就座而跌倒，被告丙○○係係依據刑法第24條第1 項
    所為之緊急避難行為，並無違反道路交通安全規則之問題，
    且被告丙○○所駕駛之公車亦有扶手可供支持，實難期被告
    於注意車前狀況避免衝撞前方突然衝出之人車之際同時注意
    車上乘客是否已緊握扶手，被告丙○○就原告所受傷害並無
    過失可言，且被告大南公司已盡管理之注意義務。至於原告
    提出所受損害之範圍，原告雖受有1 公分之頭皮裂傷，惟被
    告並無須賠償開立診斷證明書之費用，原告前往整形外科、
    神經外科、眼科、骨科、復健科就醫與原告本件所受傷害均
    無關，原告支出看護費用、醫療用品費用、計程車費均無必
    要，且與所受傷害無關，另原告於本件受傷時並無工作，亦
    難認有工作損失，原告並無法證明確有財產遭受毀損，被告
    對於超過2 萬元以上之慰撫金亦有爭執等語，資為抗辯。並
    聲明：(一)原告之訴及其假執行之聲請均駁回。(二)如受不利判
    決，願供擔保請准宣告免為假執行。
三、本件被告丙○○為被告大南公司之受僱司機，負責從事駕駛
    公車運送旅客之工作，被告丙○○於91年1 月11日下午2時
    許，駕駛系爭公車，行經臺北市○○路471 號前吳興國小站
    搭載原告後啟動公車不久即因緊急煞車而致原告跌倒，原告
    因而受有頭枕部1 公分之頭皮裂傷等情，為兩造所不爭執，
    且有原告提出之診斷證明書在卷可參，自堪信為真實。至於
    原告請求被告賠償前開損害，為被告所否認，並以前開情詞
    置辯，則本件應審酌之要點厥為：(一)被告丙○○是否有原告
    所指之過失侵權行為？(二)被告丙○○及大南公司是否需賠償
    原告所主張之損害數額？經查：
  (一)按當事人主張有利於己之事實者，就其事實有舉證之責任，
    民事訴訟法第277 條前段定有明文。次按民事訴訟如係由原
    告主張權利者，應先由原告負舉證之責，若原告先不能舉證
    ，以證實自己主張之事實為真實，則被告就其抗辯事實即令
    不能舉證，或其所舉證據尚有疵累，亦應駁回原告之請求，
    最高法院著有17年上字第917 號判例要旨可參。本件原告依
    據過失侵權行為及僱用人連帶負責之法律關係請求被告丙○
    ○及大南公司應為損害賠償，既被告否認有何過失，即應由
    原告就被告確有過失侵權行為之有利於己事實負舉證之責，
    合先敘明。
  (二)本件原告主張被告丙○○於搭載原告後疏未注意在系爭公車
    內站立之原告是否業已抓穩車廂握環且未遵守道路交通安全
    規則第89條第6 款、第94條第1 項及同條第3 項規定各情，
    為被告丙○○及大南公司所否認。經查：原告於91年7 月10
    日警詢時陳稱：伊由系爭公車前門上車走到後門第1 個座椅
    扶著椅背站著等語（見臺灣臺北地方法院檢察署91年度偵字
    第18175 號卷宗第4 頁背面）明確，是原告於被告丙○○緊
    急剎車前確已在系爭公車上站妥且取得支撐之施力點，即足
    認定，且衡諸常情，若非情況危急，駕駛者並無緊急剎車之
    必要，是本件亦難期被告丙○○於情況危急而需踩緊急剎車
    時尚分神注意其所駕駛系爭公車內之乘客是否站穩或扶好把
    手，從而，本件原告空言主張被告丙○○疏未注意原告是否
    抓穩車廂握環即啟動系爭公車行駛並緊急剎車致其受傷云云
    ，尚無可採。另原告就被告丙○○有何違反道路交通安全規
    則第89條第6 款「行車前應注意起步前應顯示方向燈，注意
    前後左右有無障礙或車輛行人，並應讓行進中之車輛行人優
    先通行。」同規則第94條第1 項「汽車在同一車道行駛時，
    除擬超越前車外，後車與前車之間應保持隨時可以煞停之距
    離。」同條第3 項「汽車行駛時，駕駛人應注意車前狀況，
    並隨時採取必要之安全措施。」規定之行為及各該行為與原
    告受有傷害之結果間究有何因果關係等節，均未具體主張並
    舉證，亦難認被告丙○○有原告所述違反前開道路交通安全
    規則規定之行為。此外，原告並未提出證據證明被告丙○○
    緊急剎車有何過失，是原告主張被告丙○○就本件原告所受
    傷害有過失侵權責任云云，均無可採，從而，原告主張被告
    大南公司應負僱用人連帶責任云云，亦失依據。
四、綜上所述，原告依據民法第184 條第1 項前段、第188 條第
    1 項、第193 條及第195 條主張被告丙○○及大南公司應連
    帶給付576 萬7235元及自訴狀繕本送達被告翌日起至清償日
    止按週年利率5 ％計算之利息、9 萬323 元及自民事擴張聲
    明狀繕本送達被告翌日起至清償日止按週年利率5 ％計算之
    利息，洵屬無據，不應准許。
五、本件事證業已明確，兩造其餘主張陳述及所提之證據，經本
    院審酌後，認均不足以影響本判決之結果，均毋庸再予論述
    ，附此敘明。
六、本件原告之訴既不應准許，則其假執行之聲請，即失所依據
    ，併予駁回。
七、據上論結，原告之訴為無理由，依民事訴訟法第78條，判決
    如主文。
中　　華　　民　　國　　94　　年　　5 　　月　　31　　日
                        臺灣臺北地方法院民事第四庭
                            審判長法  官  周玫芳
                                  法  官  劉又菁
                                  法  官  唐于智
以上正本係照原本作成。
如對本判決上訴，須於判決送達後20日內向本院提出上訴狀。
中　　華　　民　　國　　94　　年　　5 　　月　　31　　日
                                  書記官  江虹儀
